【裁判字號】    99,簡上,719
【裁判日期】    991012
【裁判案由】    詐欺
【裁判全文】
臺灣板橋地方法院刑事判決             99年度簡上字第719號
上  訴  人  臺灣板橋地方法院檢察署檢察官
上  訴  人
即  被  告  丁○○
上列上訴人因被告詐欺案件，不服本院中華民國99年5 月27日第
一審簡易判決（99年度簡字第3553號，聲請簡易判決處刑案號：
99年度偵字第6301、7910、9009號）及移送併案（臺灣板橋地方
法院檢察官99年度偵字第9689、10466 號），提起上訴及移送併
案（臺灣板橋地方法院檢察署99年度偵字第17074 、20115 號）
，本院管轄第二審之合議庭判決如下：
    主  文
原判決撤銷。
丁○○幫助意圖為自己不法之所有，以詐術使人將本人之物交付
，處有期徒刑肆月，如易科罰金，以新臺幣壹仟元折算壹日。
    事  實
一、丁○○雖預見提供金融機構帳戶之存摺、金融卡及提款密碼
    予他人，足以幫助他人用以施用詐術，使人陷於錯誤而匯出
    款項至該帳戶，再予提領使用，竟仍不違其本意，於民國98
    年12月20日某時，在不詳地點，以宅急便方式，將其向彰化
    商業銀行南勢角分行（下稱彰化銀行）申請開立之存款帳戶
    （帳號：00000000000000000 號）、渣打國際商業銀行板橋
    分行（下稱渣打銀行）申請開立之存款帳戶（帳號：000000
    00000000006 號）、華僑商業銀行（下稱華僑銀行）申請開
    立之存款帳戶（帳號：00000000000000號，華僑銀行於98年
    8 月3 日併入花旗商業銀行，此一帳戶帳號並變更為：0000
    000000000 號）之存摺、提款卡寄送至桃園縣桃園市○○路
    858 號，由自稱「張先生」之真實姓名年籍不詳之成年男子
    收受後，丁○○再以電話告知上開帳戶之提款卡密碼，將其
    所有之上開帳戶交予該真實姓名年籍不詳之成年人供其使用
    。嗣該成年人取得丁○○所有之前開帳戶資料後，遂分別為
    下列行為：
  (一)該成年人即意圖為自己不法之所有，基於詐欺取財之犯意，
    於98年12月25日19時起至同年月27日16時30分期間，在不詳
    處所，接續3 次撥打電話予庚○，向庚○佯稱：其之前網路
    購物付款設定有誤，需依指示重新匯款等語，致庚○陷於錯
    誤，於98年12月27日16時53分許，依該成年人指示操作，將
    新臺幣（下同）29,989元轉帳匯入丁○○前揭彰化銀行帳戶
    後，旋由該成年人以提款卡提領一空，嗣庚○進而查證，始
    知受騙。
  (二)該成年人復意圖為自己不法之所有，基於詐欺取財之犯意，
    於98年12月27日15時48分許，在不詳處所，撥打電話予丙○○，向丙○○佯稱：其之前網路購物之分期付款扣款有誤，
    須重新匯款至指定帳戶等語，致丙○○陷於錯誤，於同日16
    時55分許，依該成年人指示操作，將4,992 元轉帳匯入丁○○前揭彰化銀行帳戶後，旋由該成年人以提款卡提領一空，
    嗣丙○○進而查證，始知受騙。
  (三)該成年人又意圖為自己不法之所有，基於詐欺取財之犯意，
    於98年12月27日15時50分許，在不詳處所，撥打電話予乙○○，向乙○○佯稱：其之前網路購物付款之分期付款扣款有
    誤，需依指示至自動櫃員機重新匯款等語，致乙○○陷於錯
    誤，於同日16時52分許、同日16時54分許，依該成年人指示
    操作，將48,000、2,000 元接續轉帳匯入丁○○傑前揭彰化
    銀行帳戶後，旋由該成年人以提款卡提領一空，嗣乙○○進
    而查證，始知受騙。
  (四)該成年人再意圖為自己不法之所有，基於詐欺取財之犯意，
    於98年12月27日某時，在不詳處所，撥打電話予己○○，向
    己○○佯稱：其之前網路購物付款之分期付款扣款有誤，需
    依指示至自動櫃員機重新匯款等語，致己○○陷於錯誤，於
    同日15時52分許、同日15時55分許、同日15時58分許，依該
    成年人指示操作，接續將10萬元、19,000元、81,000元以現
    金存款之方式存入丁○○上開渣打銀行帳戶後，旋由該成年
    人以提款卡提領一空，嗣己○○進而查證，始知受騙。
  (五)該成年人再意圖為自己不法之所有，基於詐欺取財之犯意，
    於98年12月27日15時50分許，在不詳處所，撥打電話予戊○○，向其佯稱：係雅虎奇摩網站之客服人員，因網站不慎將
    付款方式設定為分期付款，如未取消，每月將自其個人帳戶
    連續扣款等語，戊○○未詳予查證因而陷於錯誤，於同日16
    時34分許，在彰化市○○路130 號之郵局自動櫃員機，依照
    該成年人指示操作，以將25,555元轉帳匯入丁○○前揭彰化
    銀行帳戶後，旋由該成年人以提款卡提領一空，嗣戊○○進
    而查證，始知受騙。
  (六)該成年人另意圖為自己不法之所有，基於詐欺取財之犯意，
    於98年12月28日11時許，在不詳處所，撥打電話予甲○○，
    向甲○○佯稱：係其之前同事，現有困難需用錢等語，致甲○○陷於錯誤，於同日11時44分許，前往臺中市○○區○○
    路3 段166 之80號之郵局自動櫃員機，依該成年人指示操作
    ，將30,000元轉帳匯入丁○○前揭花旗銀行（原係華僑銀行
    ）帳戶後，旋由該成年人以提款卡提領一空，嗣甲○○進而
    查證，始知受騙。
二、案經臺北縣政府警察局板橋分局、中和第一分局、三重分局
    報請臺灣板橋地方法院檢察署檢察官偵查後聲請簡易判決處
    刑，暨臺北縣政府警察局中和第一分局報請臺灣板橋地方法
    院檢察署檢察官偵查後移送併案及臺北縣政府警察局中和第
    二分局報請臺灣板橋地方法院檢察署檢察官、彰化縣警察局
    彰化分局報請臺灣彰化地方法院檢察署呈請臺灣高等法院檢
    察署令轉臺灣板橋地方法院檢察署檢察官於上訴後移送併案
    。
    理  由
壹、證據能力：
    本件判決所引用之卷證資料（包含人證與文書證據），並無
    證據證明係公務員違背法定程序所取得，又被告以外之人於
    審判外之陳述，經核並無非出於自由意願而為陳述或遭違法
    取證及顯有不可信之情況，再卷內之文書證據，亦無刑事訴
    訟法第159 條之4 之顯有不可信之情況與不得作為證據之情
    形，且被告丁○○於本院訊問時並未聲明異議，依刑事訴訟
    法第159 條至159 條之5 之規定，均有證據能力，合先敘明
    。
貳、實體方面：
一、訊據被告矢口否認有何幫助詐欺取財之犯行，辯稱：伊並未
    提供帳戶供詐騙集團使用，伊雖有彰化銀行、渣打銀行、華
    僑銀行帳戶，伊上網看到有人可幫忙辦理信用貸款，伊隨即
    與對方聯絡，並依對方指示，將證件、彰化銀行、渣打銀行
    、華僑銀行等3 銀行帳戶之存摺面影本、提款卡以宅急便方
    式，寄給對方，但伊並未提供提款卡密碼給對方，伊係為辦
    理信用貸款始受騙，伊亦係被害人云云。惟查：
  (一)上揭犯罪事實，業據證人即被害人庚○、丙○○、乙○○、
    己○○、戊○○、甲○○於警詢時指證明確，並有前揭被害
    人匯款之自動櫃員機交易明細表9 紙、匯款回條聯、銀行存
    摺封面各1 紙在卷可稽，且有被告上開帳戶資料即彰化銀行
    南勢角分行99年2 月2 日彰南勢角字第09900216號經暨附件
    被告帳戶交易明細資料1 件、渣打銀行函覆之被告存摺支存
    對帳單、花旗銀行中和分行99年1 月7 日（99）政查字第28
    952 號函暨附件被告華僑銀行帳戶之印鑑卡、帳戶交易概要
    各1 紙、花旗銀行中和分行99年8 月16日（99）政查字第36
    610 號函暨附件被告華僑銀行帳戶存款相關業務往來申請約
    定書1 件、存摺往來明細15紙、綜合月結單39紙附卷可稽，
    足認該真實姓名不詳之成年人確有利用被告上開彰化銀行、
    渣打銀行、華僑銀行（嗣併入花旗銀行）之帳戶，詐騙被害
    人庚○、丙○○、乙○○、己○○、戊○○、甲○○等人甚
    明。
  (二)被告雖辯稱：係為辦理貸款，始將銀行帳戶之提款卡及存摺
    封面影本以宅急便寄至對方指定之地點云。惟被告苟有申請
    貸款之意，僅須將帳戶號碼告知代辦人即可，而被告卻輕易
    將銀行帳戶之提款卡交予他人，則被告於辦妥貸款後，將如
    何提領款項使用？況被告既乏資力、又未付分文，所稱以交
    付提款卡及銀行帳戶存摺封面影本予不認識之人之方式欲辦
    理貸款，依此不符常情之交付帳戶資料過程，益徵被告所辯
    ，顯與常情相悖，殊難採信。
  (三)再者，目前因提供帳戶幫助他人犯罪之情形層出不窮，並屢
    經媒體大肆報導，犯罪集團為避免引起警方注意，不敢直接
    於報紙上刊登收購或租用帳戶之字樣，而改以代辦貸款為幌
    ，吸引上網者與之聯絡後，再告知欲以一定代價收購帳戶，
    更係邇來常見之收購帳戶手法，縱被告真係見網路刊登之代
    辦貸款廣告而與對方聯絡，亦不能據此即認被告交付上開銀
    行帳戶之提款卡及密碼係遭他人詐騙，而非係自行交付上開
    銀行帳戶之提款卡及密碼供他人使用，附此敘明。
  (四)又金融存摺事關個人財產權益之保障，其專有性甚高，除非
    本人或與本人親密關係者，難認有何理由可自由流通使用該
    存摺，且一般人均有妥為保管及防止他人任意使用之認識，
    縱特殊情況偶須交付他人使用，亦必深入瞭解他人用途暨其
    合理性，始予提供，以被告在交付上開銀行帳戶之提款卡及
    密碼時，乃年滿37歲心智正常之成年人，當知將此等物品交
    予他人，他人即可用以任意存、提帳戶內之款項；因之，以
    該等專有物品如落入不明人士手中，而未加以闡明正常用途
    ，極易被利用為與財產有關之犯罪工具，此乃吾人依一般生
    活認知所易於體察之常識，而有犯罪意圖者，非有正當理由
    ，竟徵求他人提供帳戶，客觀上可預見其目的，多係欲藉該
    帳戶取得不法犯罪所得，且隱匿帳戶內資金之實際取得人之
    身分，以逃避追查，以被告在交付上開帳戶予他人時，係智
    識程度正常之成年人，自應具有相當之社會經驗、常識，其
    對向其收取帳戶之人不自己開立帳戶卻收取他人金融機構帳
    戶之舉，豈能無疑？況自政府開放金融業申請設立以來，金
    融機構大量增加，使一般人申請存款帳戶極為容易、便利，
    除非充作犯罪使用，否則實無向他人購買或蒐集金融機構帳
    戶之必要，亦無將存款存放於他人帳戶之理。是被告將其所
    有上開彰化銀行、渣打銀行、華僑銀行（嗣併入花旗銀行）
    帳戶提供予他人使用，對該蒐集帳戶之人將可能以該帳戶供
    作詐欺取財之非法用途一節，應有所預見，竟不違背其本意
    ，仍提供其所有上開銀行帳戶予他人使用，是被告具有幫助
    犯罪之不確定故意甚明。被告所辯，均無可採。事證明確，
    被告犯行，已堪認定。
二、按刑法上之幫助犯，係對於犯罪與正犯有共同之認識，而以
    幫助之意思，對於正犯資以助力，而未參與實施犯罪之行為
    者而言（最高法院88年度臺上字第1270號判決要旨參照）。
    如未參與實施犯罪構成要件之行為，且係出於幫助之意思提
    供助力，即屬幫助犯，而非共同正犯。查被告將其所有之上
    述彰化銀行、渣打銀行、華僑銀行（嗣併入花旗銀行）帳戶
    之存摺、提款卡、提款密碼交予自稱「張先生」之不詳姓名
    年籍之成年人用以詐騙被害人匯入金錢，顯係基於幫助該成
    年人用以詐騙他人財物之犯意，而未參與前開詐欺取財犯行
    之構成要件行為。是核被告所為，係犯刑法第30條第1 項前
    段、第339 條第1 項之幫助詐欺取財罪。被告係一次以宅急
    便送達之方式交付上開3 帳戶之存摺、提款卡及提款卡密碼
    予正犯即該真實姓名不詳之成年人使用，足認被告所為係單
    一之幫助行為。被告以一個幫助行為，幫助該成年人從事6
    次詐欺犯行，而觸犯同一罪名，為想像競合犯，應依刑法第
    55條之規定，從一重處斷。又檢察官聲請簡易判決處刑之犯
    罪事實雖未敘及被告幫助詐欺被害人庚○、戊○○、甲○○
    部分之犯行，然該部分與前揭檢察官聲請簡易判決處刑且本
    院判決有罪部分，有事實上一罪關係，已如前述，並經檢察
    官移送併辦，本院自應併予審理。被告係基於幫助之犯意而
    為非屬詐欺取財犯行之構成要件行為，為幫助犯，爰依刑法
    第30條第2 項之規定，按正犯之刑減輕之。
三、原審認被告上揭犯行，罪證明確，予以論罪科刑，固非無見
    ，惟原審未及審酌上開檢察官請求併案審理有關幫助詐欺戊○○、甲○○部分之犯罪事實，自有未洽（至被害人庚○部
    分則於原審審理時即經檢察官移送併案，而為原審所審究）
    。被告上訴否認犯行，雖無理由，惟原判決既有上開可議之
    處，且檢察官上訴意旨執此指摘原判決未臻允當，為有理由
    ，自應由本院予以撤銷改判。爰審酌被告提供金融機構帳戶
    予他人犯罪之用，造成犯罪偵查困難，並使幕後犯罪人得以
    逍遙法外，危害社會治安，兼衡其素行、犯罪之動機、目的
    、手段及犯罪後否認犯行等一切情狀，量處如主文所示之刑
    ，並諭知易科罰金之折算標準，以示懲儆。另被告將其所有
    之上揭彰化銀行、渣打銀行、華僑銀行（嗣併入花旗銀行）
    之提款卡交付該不詳成年人，至今仍未取回，亦未經扣案，
    不能證明尚屬存在，自無併予宣告沒收之必要。
四、退併辦部分：
  (一)臺灣板橋地方法院檢察署檢察官99年度偵字第20115 號併案
    意旨略以：前開真實姓名年籍不詳之詐欺集團於取得被告丁○○上開帳戶後，即意圖為自己不法所有之犯意，於98年12
    月18日22時許，撥打電話向被害人邵乾豪詐稱網路購物分期
    付款扣款有誤，須將帳戶內款項匯入指定帳戶等語，致被害
    人邵乾豪陷於錯誤，於同日22時18分許，依詐騙集團人員指
    示以無摺存款方式，存款18,000元至上開彰化銀行敦化分行
    帳戶內，因認被告此部分亦涉犯刑法第30條第1 項前段、第
    339 條第1 項之幫助詐欺取財罪，且與前揭聲請簡易判決處
    刑而經本院認定有罪部分，屬同一案件，移送本院併案審理
    。
  (二)然查：觀諸被害人邵乾豪於警詢時之陳述，可知被害人邵乾
    豪遭詐騙集團人員詐騙後，係將款項匯至彰化銀行敦化分行
    帳戶，帳號為000-0000000000000900號。而上開帳戶乃係許
    世靖所申請，並非被告所申請，許世靖亦因提供前揭帳戶予
    詐騙集團使用，而經臺灣臺北地方法院以99年度簡字第1770
    號判決有罪之情，亦經證人即被害人邵乾豪於警詢時證述明
    確，且有臺灣臺北地方法院以99年度簡字第1770號判決1 件
    在卷可佐，足認被害人邵乾豪上開遭詐騙集團詐欺取財之部
    分，顯非利用被告名義之帳戶所為，是上開犯行核與被告無
    關，益徵被告上開併辦部分之犯罪事實與本案論罪科刑部分
    並無事實上一罪關係，本院自無從併予審理，爰退由原檢察
    官另為妥適之處理。
據上論斷，應依刑事訴訟法第455 條之1 第1 項、第3 項、第36
9 條第1 項前段、第364 條、第299 條第1 項前段，刑法第30條
第1 項前段、第2 項、第339 條第1 項、第55條、第41條第1 項
前段，刑法施行法第1 條之1 第1 項、第2 項前段，判決如主文
。
本案經檢察官高智美到庭執行職務。
中    華    民    國    99    年    10    月    12    日
                  刑事第二十庭  審判長法  官  林家賢
                                      法  官  陳明偉
                                      法  官  鄧雅心
以上正本證明與原本無異。
本判決不得上訴。
                                      書記官  王小芬
中    華    民    國    99    年    10    月    12    日
附錄本案論罪科刑法條
中華民國刑法第三百三十九條
意圖為自己或第三人不法之所有，以詐術使人將本人或第三人之
物交付者，處五年以下有期徒刑、拘役或科或併科一千元以下罰
金。
以前項方法得財產上不法之利益或使第三人得之者，亦同。
前二項之未遂犯罰之。

司法院資訊處製作；財團法人民間司法改革基金會備份。
